【裁判字號】    98,交訴,26
【裁判日期】    980527
【裁判案由】    肇事逃逸罪
【裁判全文】
臺灣臺中地方法院刑事判決              98年度交訴字第26號
公  訴  人  臺灣臺中地方法院檢察署檢察官
被      告  乙○○
上列被告因肇事逃逸等案件，經檢察官提起公訴（97年度偵字第
28866號），本院判決如下：
    主    文
乙○○服用酒類，不能安全駕駛動力交通工具而駕駛，累犯，處
有期徒刑月；又駕駛動力交通工具肇事，致人受傷而逃逸，累
犯，處有期徒刑柒月。應執行有期徒刑捌月。
    犯罪事實
一、乙○○前於民國96年間，因公共危險案件，經本院以96年度
    中交簡字第1056號判處有期徒刑2月，96年5月29日易科罰金
    執行完畢；復因公共危險案件，經本院以97年度中交簡字第
    1322號判處有期徒刑3月，於97年8月28日易科罰金執行完畢
    。詎仍不知悔改，竟於97年11月12日，駕駛其所任職全家福
    生活館有限公司（下稱全家福公司）所有車牌號碼7530-HU
    號自用小貨車外出送貨期間，於同日中午12時33分許，向設
    在臺中縣太平巿之某統一便利超商購買藥酒1瓶並飲用後，
    已不能安全駕駛，竟仍駕駛上揭自用小貨車，持續在臺中縣
    、巿送貨。迨同日下午3時許，乙○○駕駛上揭自用小貨車
    ，行經臺中巿南屯區○○路○段351號前，不慎擦撞由己○○
    所騎乘車牌號YIF-309號重型機車，致己○○人車倒地後，
    受有左臉頰刺傷約半公分、雙手、左膝、左踝挫傷併擦傷、
    左眼下約半公分撕裂傷等傷害（涉犯業務過失傷害部分，另
    由臺灣臺中地方法院檢察署檢察官為不起訴處分）。詎乙○○於停車查看後，見己○○受傷倒地且已表明將通報警方前
    來處理，其惟恐為警查獲酒後駕車之情，竟向己○○佯稱：
    欲先將其所駕駛之上揭自用小貨車移至路旁云云，在未為必
    要之救護下，即乘機駕駛前揭自用小貨車逃逸。嗣經警依己○○同行之友人甲○○提供之肇事車號，循線通知乙○○到
    案，並於同日下午6時1分許，測得其呼氣酒精濃度高達每公
    升1.32毫克，始悉上情。
二、案經己○○訴由臺中巿警察局第四分局報告臺灣臺中地方法
    院檢察署檢察官偵查起訴。
    理    由
一、證據能力：
    被告以外之人於審判外之言詞或書面陳述，除法律有規定者
    外，不得作為證據，為刑事訴訟法第159條第1項定有明文。
    其立法本旨係以證人於審判外之言詞或書面陳述，屬於傳聞
    證據，此項證據，當事人無從直接對於原供述者加以詰問，
    以擔保其真實性，法院亦無從直接接觸證人而審酌其證言之
    憑信性，違背直接審理及言詞審理之原則，除具有必要性及
    信用性情況之除外者外，原則上不認其有許容性，自不具證
    據能力；至所謂具有必要性及信用性情況者，例如刑事訴訟
    法第159條之1至第159條之5及第206條等情形，仍例外認其
    有證據能力。
(一)、按除顯有不可信之情況外，公務員職務上製作之紀錄文書、
    證明文書亦得為證據，刑事訴訟法第159條之4第1款定有明
    文。卷附之臺中市政府營利事業登記證、車籍查詢-基本資
    料詳細畫面，均係公務員職務上製作之紀錄文書，且查無顯
    不可信之情形，依刑事訴訟法第159條之4第1款之規定，應
    具有證據能力。
(二)、另按從事業務之人於業務上或通常業務過程所須製作之紀錄
    文書、證明文書，除顯有不可信之情況外，得為證據，刑事
    訴訟法第159條之4第2款已定有明文。卷附之林新醫院診斷
    證明書係醫師執行醫療業務時，於診療過程中，依據醫師法
    之規定，製作病歷，該病歷即屬醫師執行業務時，業務上所
    製作之紀錄文書，而診斷證明書係依病歷所轉錄之證明文書
    ，自仍屬本條項之證明文書。另統一超商發票，係超商業者
    提供消費服務之業務時，依據顧客實際消費情形所製作之紀
    錄文書，亦屬本條項之證明文書，查上開文書並無顯不可信
    之情形，依據刑事訴訟法159條之4第2款之規定，應有證據
    能力。
(三)、復按被告以外之人於審判外之陳述，經當事人於審判程序同
    意作為證據，法院審酌該言詞陳述或書面陳述作成時之情況
    ，認為適當者，亦得為證據。當事人、代理人或辯護人於法
    院調查證據時，知有第159條第1項不得為證據之情形，而未
    於言詞辯論終結前聲明異議，視為有前項之同意，刑事訴訟
    法第159條之5定有明文。查本案證人己○○警詢及偵查中之
    陳述、證人甲○○於警詢中之陳述，卷附之臺中市警察局第
    四分局交通分隊職務報告書、道路交通事故現場圖、道路交
    通事故調查報告表（一）、（二）、道路交通事故照片、臺
    中市○○○道路交通事故初步分析研判表、酒精測定紀錄表
    、責付保管單，雖屬被告以外之人於審判外之言詞及書面陳
    述，於本院準備程序中，被告、檢察官均表示對證據能力沒
    有爭執，嗣經本院於審理時提示上開證據資料，被告及檢察
    官均表示無意見，迄於言詞辯論終結前亦未聲明異議，可認
    為均同意作為證據，本院審酌該等證據之取得過程並無瑕疵
    ，與本案待證事實間復具有相當之關聯性，以之為本案證據
    尚無不當，自得採為證據，合先敘明。
二、訊據被告乙○○對於其於前揭時、地，駕駛任職之全家福公
    司所有車牌號碼7530-HU號自用小貨車，與證人己○○騎乘
    之車牌號碼YIF-309號重型機車發生碰撞，致證人己○○人
    車倒地，證人己○○並受有左臉頰刺傷約半公分、雙手、左
    膝、左踝挫傷併擦傷、左眼下約半公分撕裂傷等傷害，並見
    到證人己○○受傷後，而未將證人己○○送醫就護或停留現
    場等候員警前來處理，即駕車離去等情均坦承不諱，惟矢口
    否認有何酒後駕車及駕車逃逸之犯行，並辯稱：伊原本以為
    是與證人丁○○發生碰撞，看到證人丁○○沒怎麼就拿新臺
    幣（下同）1000元給他，但證人丁○○不接受，後來看到證
    人己○○臉上都是血，就嚇到才開車離去，伊不知這樣算不
    算駕車逃逸；伊發生車禍前並沒有飲酒，中午在統一超商買
    的人蔘藥酒是在發生車禍後，老闆通知伊到警局處理，因在
    警局前覺得很煩，就將中午買的人蔘藥酒起來喝，到警局後
    ，警察即對伊酒測，如果伊有酒駕，即不會主動拿發票給警
    察看云云。惟查：
(一)、被告乙○○於97年11月12日下午3時許，駕駛全家福公司所
    有車牌號碼7530-HU號自用小貨車，行經臺中市○○區○○
    路1段351前，與證人己○○騎乘之車牌號碼YIF-309號重型
    機車發生碰撞，致證人己○○人車倒地，證人己○○並受有
    左臉頰刺傷約半公分、雙手、左膝、左踝挫傷併擦傷、左眼
    下約半公分撕裂傷等之傷害，而被告停車查看，原先以為係
    與證人丁○○發生碰撞，即拿1000元給證人丁○○，而遭證
    人丁○○所拒，被告復因見證人己○○臉部因受傷流血，先
    向證人己○○等人稱要去移車後，即逕自開車離去，未停在
    現場救護證人己○○，亦未等待員警前來處理，嗣於同日下
    午6時1分許，經警方循線通知被告到案後，對被告實施酒測
    ，測得呼氣酒精濃度為每公升1.32毫克之事實，業據被告自
    承在卷，復有證人己○○於警、偵訊及本院之證述、證人甲○○於警詢及本院之證述及證人丁○○於本院之證述綦詳，
    並有臺中市警察局第四分局交通分隊職務報告書、道路交通
    事故現場圖、道路交通事故調查報告表（一）、（二）、交
    通事故照片、酒精測定紀錄表、責付保管單、臺中市政府營
    利事業登記證、車籍查詢-基本資料詳細畫面、林新醫院診
    斷證明書等在卷為憑（見警卷第11頁、13頁至17頁、18頁、
    22頁至34頁、本院卷第14頁反面、15頁、31頁反面至35頁、
    47頁反面、48頁），堪認為真。
(二)、按刑法第185條之4肇事逃逸罪之立法意旨，係為維護交通安
    全，加強救護，減少被害人之死傷，促使駕駛人於肇事後，
    能對被害人即時救護，方增設本條處罰規定，且此罪係屬舉
    動犯，只要行為人有此肇事逃逸之行為即為已足。被告雖於
    發生車禍時有先下車查看，但因見證人己○○滿臉是血，主
    觀上已知悉證人己○○受有傷害，竟向證人己○○等人稱要
    去移車，而逕自開車離去，並未留在現場加以救護，亦未留
    待員警前來處理，即駕車離去之行為，顯係基於肇事逃逸之
    犯意而為，自屬成立肇事逃逸罪無訛。
(三)、被告於肇事逃逸後，經臺中市警察局第四分局員警循線通知
    被告至警局說明，並同日下午6時1分測得被告呼氣酒精濃度
    每公升1.32毫克等情，有被告之酒精測定紀錄表附卷可稽（
    見警卷第18頁）。被告雖辯稱伊係在進入警局前約20分鐘，
    因發生車禍而心裏很煩，所以將其中午在統一超商買的人蔘
    藥酒拿來喝，所以才測得上開酒精濃度云云。然而，在通常
    情形，如發生車禍肇事，前來現場處理之員警，均會對肇事
    駕駛人實施酒測，此乃一般合理之人均知曉之事。甚至亦有
    因酒駕恐遭警查獲，而藉故拖延酒測時間，或大量飲水沖淡
    酒精濃度，以逃避遭測量逾酒測值之僥倖做法。依被告之社
    會經驗及智能程度，應無不知之理，且被告於本案發生前之
    90年、96年及97年間，因酒後駕車分別經判處罰金及徒刑等
    情，有臺灣高等法院被告前案紀錄表在卷可稽，則被告對於
    本案於肇事後，經警通知到案，員警將會對其實施酒測一節
    ，應知之甚詳。而被告已知自己肇事逃逸，並經員警通知到
    案，竟在進入警局前，在警察局的停車場大肆飲酒，反自陷
    酒駕之情境，與一般肇事後應會設法洗刷自己不利罪名之舉
    不同，與常情有悖。是被告前揭辯稱，無非卸責之詞，並不
    可採。
(四)、又被告係受僱於全家福公司，於本案肇事時，係駕駛全家福
    公司所有之自用小貨車等情，業據被告自承在卷，並有證人
    即全家福公司負責人籃原達之證述、卷附之臺中市政府營利
    事業登記證及車籍查詢-基本資料詳細畫面可稽（見警卷第
    33至34頁，偵查卷第5頁、本院卷第48頁反面），應為屬實
    。而據證人籃原達於本院證稱：其公司的車子均有保第三人
    責任險，如發生車禍馬上報警，如果駕駛人沒有喝酒，保險
    公司當然理賠等語明確（見本院卷第49頁反面）。又倘若肇
    事時，駕駛人飲酒，或未留在現場等待員警前來處理，製作
    相關事故紀錄，保險公司當會拒絕理賠，為一般駕駛人所明
    知，被告應無不知之理。是被告於上班時間，駕駛公司之自
    用小貨車與證人己○○發生車禍，如未酒駕，雖致證人己○○受傷或車損，被告只要留在現場等待員警前來處理，保險
    公司或全家福公司當會負責處理，自無擅自離去之理由。然
    被告於肇事後，發現證人己○○受傷，竟駕車逃離現場，而
    其後至警局確實測得其呼氣酒精濃度為每公升1.32毫克等情
    ，則被告顯係因飲酒後，駕駛上開自用小貨車肇事，而恐其
    酒駕行為遭公司發現而被開除及被查獲酒後駕車犯行，而逃
    離肇事現場，至為顯然。
(五)、本案雖有臺中市警察局第四分局偵查隊偵查佐白文志製作之
    刑案發生法律上疑義請示紀錄表上記載「涉嫌人乙○○到案
    時渾身酒氣等語」，然據證人即本案車禍處理員警丙○○於
    本院證稱：「（偵查佐白文志是否有於移送乙○○至地檢署
    前，與乙○○接觸？）沒有。這是我們打電話去偵查隊後，
    再由偵查隊的偵查佐請示地檢署是否要移送乙○○」、「當
    時的味道不是很濃，是他靠過來詢問他車禍的狀況時，才好
    像有聞到一點酒味」、「（提示臺中市警察局第四分局偵辦
    刑案發生法律上疑義請示紀錄表並告以要旨）為何該請示紀
    錄表上記載涉嫌人乙○○『到案時渾身酒氣』，而與你剛剛
    所述要靠近乙○○後才可以稍微聞到一些酒味不同？）實際
    上是要靠近乙○○才稍微聞的到酒味」等語明確（見本院卷
    第52頁反面、53頁），是以上開刑事發生法律上疑義請示紀
    錄表之紀錄人偵查佐白文志既未直接與被告接觸，則其記載
    之「到案時渾身酒氣」等語，即不足採為本案認定之證據。
    而證人丙○○係依法執行職務之員警，原則上均能公平公正
    ，又其本院具結作證，具有法律上誠實證述之義務，否則須
    負偽證之刑事處罰，而證人丙○○與被告素不相識，亦無恩
    怨，應無為不實陳述之理由，是以證人丙○○前揭之證述，
    應屬可信。是以證人丁○○及證人己○○、甲○○於本院證
    稱，案發時，渠等所站位置與被告間分別為約為1公尺及2、
    3公尺之距離（見本院卷第47頁反面、31頁反面、33頁），
    尚非相當靠近，且渠等與被告接觸時間短暫，則證人己○○
    、甲○○、丁○○證稱並未聞到酒味等語，亦不足以推翻被
    告酒後駕車之事實。另本案雖據證人籃原達於本院證稱：「
    乙○○回來公司，我問他是不是發生車禍，警察打電話來，
    他說是，我說你為什麼沒有報警，他就說是小事情，他已經
    處理好了，我就又問他是否有喝酒，他說沒有，我就聞聞看
    他有無酒味，結果我沒有聞到酒味」等語（見本院卷第49頁
    反面），然查，本案被告確非如其所辯解，於進入警局前20
    分鐘始喝酒，而係肇事前即有飲酒之事實，已如前述。且據
    證人丙○○於本院證稱靠近被告時稍微有聞酒味等語明確，
    而核證人籃原達與被告係僱傭關係，其前揭證詞是否基於迴
    護被告而為，並非無疑，是以證人籃原達前揭證詞，尚不足
    以為被告有利之認定。
(六)、而按被告於案發當日下午6時1分許經檢測呼氣中酒精濃度為
    每公升1.32毫克，而車禍發生時間為同日下午3時許，距離
    其接受酒測時之時間，相隔近3小時1分鐘，則按體內酒精含
    量由開始飲酒時的百分之零，依飲酒量漸漸累積增加，在完
    成飲酒時體內酒精含量達到最高，隨後依代謝率逐漸代謝，
    至於體內酒精含量倒推計算代謝率，依交通部運輸研究所於
    77年8月間針對國人進行實驗研究指出為每小時每公升0.062
    8毫克（引自陳高村著吐氣中酒精含量倒推計算過程一文）
    ，是以由此推算被告駕駛上開自用小貨車上路之際，其呼氣
    中酒精濃度已達1.509mg/L（計算公式：1.32mg/L+0.0628mg
    / L×3又1/60小時= 1.509mg/L，小數點第4位以下四捨五入
    ），已逾道路交通安全規則第114條第2款所定吐氣所含酒精
    濃度超過每公升0.25毫克而不得駕車之程度約6倍，顯具相
    當之危險性。又被告飲酒後駕駛上開自用小貨車，於上開時
    、地與證人己○○之機車發生碰撞而肇事，足認被告因酒後
    受酒精影響致其注意能力減退而無法妥適駕車，故其當時已
    達不能安全駕駛動力交通工具之狀態之事實，已堪認定。準
    此，被告所辯各情，均屬矯飾卸責之詞，無可憑信。
三、綜上所述，是本案事證明確，被告前揭犯行均堪以認定，應
    予依法論科。
四、核被告乙○○所為，係犯刑法第185條之3之服用酒類，不能
    安全駕駛動力交通工具而駕駛罪，及同法第185條之4之肇事
    逃逸罪。被告所犯上述二罪，犯意各別，行為互殊，應分論
    處罰。被告前於96年間，因公共危險案件，經本院以96年度
    中交簡字第1056號判處有期徒刑2月，96年5月29日易科罰金
    執行完畢；復因公共危險案件，經本院以97年度中交簡字第
    1322號判處有期徒刑3月，於97年8月28日易科罰金執行完畢
    之事實，有臺灣高等法院被告前案紀錄表在卷足稽，其於5
    年內故意再犯本件有期徒刑以上之2罪，均為累犯，應依刑
    法第47條第1項，分別加重其刑。爰審酌被告酒後駕車，漠
    視民眾用路安全，實值非難，且又肇事逃逸，延宕對被害人
    生命、身體之救護，並造成員警調查肇事責任之困難，於犯
    後復否認犯行，飾詞矯辯，並無悔意，及其犯罪之動機、目
    的、手段，檢察官具體求處併量刑有期徒刑1年尚屬過重等
    一切情狀，就上開2罪，各量處如主文所示之刑，並定其應
    執行之刑，以示懲儆。
據上論斷，應依刑事訴訟法第第299條第1項前段，刑法第185條
之3、第185條之4、第47條第1項、第51條第5款，刑法施行法第
1條之1第1項，判決如主文。
本案經檢察官戊○○到庭執行職務
中    華    民    國    98    年    5     月    27    日
            刑事第三庭    審判長法  官  周瑞芬
                                法  官  楊曉惠
                                法  官  李慧瑜
以上正本證明與原本無異。
如不服本判決應於收受判決後10日內向本院提出上訴書狀，並應
敘述具體理由；其未敘述上訴理由者，應於上訴期間屆滿後20日
內向本院補提理由書（均須按他造當事人之人數附繕本）「切勿
逕送上級法院」。
                                書記官  陳青瑜
中    華    民    國    98    年    5     月    27    日
附錄論罪科刑法條
中華民國刑法第185條之3
服用毒品、麻醉藥品、酒類或其他相類之物，不能安全駕駛動力
交通工具而駕駛者，處一年以下有期徒刑、拘役或科或併科十五
萬元以下罰金。
中華民國刑法第185條之4
駕駛動力交通工具肇事，致人死傷而逃逸者，處六月以上五年以
下有期徒刑。


司法院資訊處製作；財團法人民間司法改革基金會備份。
